【裁判字號】    92,台上,6087
【裁判日期】    921030
【裁判案由】    違反毒品危害防制條例
【裁判全文】
最高法院刑事判決                              九十二年度台上字第六○八七號
    上  訴  人   台灣高等法院檢察署檢察官
    被      告   甲○○
右上訴人因被告違反毒品危害防制條例案件，不服台灣高等法院中華民國九十年二月
二十二日第二審更審判決（八十九年度上更(一)字第八九九號，起訴案號：台灣板橋地
方法院檢察署八十六年度偵字第九四三八號），提起上訴，本院判決如左：
    主  文
原判決撤銷，發回台灣高等法院。
    理  由
本件原判決以公訴意旨略謂：被告甲○○基於概括之犯意，自民國八十六年三月底起
至同年四月二十五日止，連續販賣毒品海洛因及化學合成麻醉藥品安非他命予林聖忠
，海洛因每次交易價格新台幣（下同）一萬元，安非他命每次二千元至三千元不等，
均由林聖忠撥打000000000號（後升碼為0000000000）行動電話
或０二｜0000000號電話與被告聯繫後，被告即將海洛因或安非他命送至林聖
忠住處或其他約定地點交易。嗣於八十六年四月二十五日十四時十分許，警員在林聖
忠居住之台北縣蘆洲鄉○○路一八八巷十八弄七號二樓，扣得林聖忠所有海洛因一包
、注射針筒七支、分裝鐵管二支、具殺傷力之改造四五手槍一支與子彈三發外，尚扣
得被告所有電子磅秤一個及塑膠夾鍊袋一百四十個，乃循線查獲被告。因認被告涉有
肅清煙毒條例第五條第一項及麻醉藥品管理條例第十三條之一第二項第一款之罪嫌云
云。經審理結果，認不能證明被告犯罪，因而維持第一審諭知被告無罪之判決，駁回
檢察官在第二審之上訴。固非無見。
惟按審理事實之法院，為發見真實，或基於公平正義之維護，對在客觀上認為應行調
查之證據，均應依法詳為調查，然後基於調查所得之心證，以為判斷事實之基礎，如
事實尚非明確，而有應調查之證據未予調查，遽為被告有利之認定者，即有應於審判
期日調查之證據未予調查之違法。又證據之證明力如何，雖屬事實審法院自由判斷之
職權，然其所為判斷仍應受經驗法則及論理法則之支配，非可自由任意為之，否則其
採證即屬違背證據法則。經查：(一)、原判決以證人林聖忠供述伊均撥打000000
000號行動電話或０二｜0000000號電話，向被告聯繫購買海洛因與安非他
命，但該000000000號行動電話係證人即被告胞弟許順誠所申請使用，０二
｜0000000號（呼叫九０五０）則係電話祕書公司之電話號碼，並無積極證據
足以證明被告曾使用上開二支電話對外聯絡，參以內政部警政署刑事警察局（下稱刑
事警察局）於八十六年七月十八日依法監聽被告使用之０二｜0000000號等九
支電話中並無上開二支電話，監聽結果亦未發現被告有利用電話交易海洛因或安非他
命，因認林聖忠上開證言不無可疑而不予採信。然許順誠尚證稱伊於八十五年十二月
底被查獲販賣安非他命後就在監執行，000000000號行動電話係伊所有，被
查獲就沒使用了等語（一審卷第一三五頁背面）。依卷證資料，許順誠既於八十五年
十二月十一日起被羈押後即送監執行（原審上訴字第二六一四號卷第五十七頁），但
該000000000號行動電話自八十六年一月間起至同年八月三十日拆機止，每
月仍有大量之通話，此有中華電信股份有限公司台灣北區電信分公司（下稱中華電信
公司）檢送之行動電話電信費資料附卷可稽（一審卷第一四０、一四一頁），核與許
順誠之證言不符。從而該行動電話是否自始即由被告使用或於許順誠被羈押後改由被
告使用？已非無疑。又第０二｜0000000號固為電話祕書公司申請之電話，惟
第一審已向中華電信公司查明申請者為顏俊卿及其住址，並分別發函行易傳呼公司及
顏俊卿，請其檢送呼叫九０五０號使用者之資料（一審卷第一七七、一七八頁），然
遍查全卷，並無該二函之覆函，原審亦未傳喚顏俊卿，查明呼叫九０五０號之使用者
是否被告，則第０二｜0000000號電話祕書呼叫九０五０之使用者，是否被告
？亦有未明。以上疑點，與被告犯罪之成立與否至有關係，自有調查之必要性。原審
未予調查審酌，遽行判決，有應於審判期日調查之證據未予調查之違法。(二)、刑事警
察局既未監聽林聖忠所述之000000000號行動電話與第０二｜000000
0號電話，從而未監聽到被告以該二支電話販賣海洛因或安非他命，自屬當然，原判
決以此推斷林聖忠之證言不足採信，此項論斷已與論理法則有違。(三)、警員於八十六
年六月二十四日搜索被告向李龍泉承租居住之台北縣五股鄉○○路一五四號七樓，雖
未查獲海洛因，但扣得大量疑似安非他命之結晶及粉末、電子磅秤一個、塑膠袋二百
六十個、帳冊、吸食器、酒精燈、注射針筒等似與施用或販賣安非他命有關之證物，
其中扣案帳冊載有甚多名字、綽號及金額，尚有「阿忠，八００００、三萬」等字樣
（偵字第一三八二五號卷第一至十八頁），該「阿忠」者是否即為林聖忠？此帳冊與
安非他命之販賣有無關係？均非無疑義。證人賴釘年固附和稱此扣案安非他命結晶與
粉末等物係其「寄放之假貨」，惟經檢察官、第一審及原審更審前四次送請鑑定結果
，多認內含安非他命成份，且賴釘年於八十五年十一月底起至八十六年一月十三日止
涉犯販賣安非他命之罪，同時被查扣安非他命七三五．四三公克，有台灣板橋地方法
院八十六年度訴字第七七一號判決可憑。賴釘年於八十六年一月間既在販賣安非他命
，何以大量安非他命寄放在被告租住處？倘係假貨，何須寄放？另第一審囑託法務部
調查局對被告實施測謊結果，被告對於「其未曾販毒；其未曾販賣毒品予林聖忠」，
經測試均呈情緒波動之反應，應係說謊，有該局鑑定通知書可佐（一審卷第一七六頁
）。此測謊鑑定雖非可資為認定犯罪事實之唯一證據，但仍可作為審判上之參考資料
。而林聖忠於警詢、偵查中供述向被告購買海洛因與安非他命，其後雖曾翻供，至原
審又改稱確有向被告購買海洛因及安非他命，其所云購買之次數、金額、地點等，前
後固略有差異，但基本事實仍然相同。原判決未綜合以上全部卷證資料予以審酌判斷
，徒以林聖忠前後證述不一，存有嚴重瑕疵，即悉予摒棄不採，其取捨證據證明力職
權之行使，亦難謂合於證據法則。以上，或為檢察官上訴意旨所指摘，或係本院得依
職權調查之事項，應認原判決仍有撤銷發回更審之原因。
據上論結，應依刑事訴訟法第三百九十七條、第四百零一條，判決如主文。
中      華      民      國    九十二    年      十      月     三十     日
                              最高法院刑事第十二庭
                                  審判長法官  張  淳  淙
                                        法官  謝  俊  雄
                                        法官  蘇  振  堂
                                        法官  張  春  福
                                        法官  呂  丹  玉
      右正本證明與原本無異
                                              書  記  官
中      華      民      國    九十二    年     十一     月      七      日


司法院資訊處製作；財團法人民間司法改革基金會備份。
